臺灣臺中地方法院民事裁定　　　　　　100年度監宣字第400號
聲　請　人　吳顯光
相　對　人　許雅玲
上列聲請人聲請監護宣告事件，本院裁定如下：
    主  文
宣告許雅玲（國民身分證統一編號：Ｚ000000000號
）為受監護宣告之人。
選定吳顯光為受監護宣告之人之監護人。
指定吳翰杰為會同開具財產清冊之人。
聲請費用由受監護宣告之人負擔。
    理  由
一、聲請意旨略以：聲請人吳顯光（男、民國四十一年八月八日
    生）為相對人許雅玲（女、四十三年七月二十日生、國民身
    分證統一編號：Ｚ000000000號）之配偶。相對人
    於九十三年間開始感覺身體怪怪的，於九十四年間診斷出運
    動神經元疾病，開始出現漸凍人症狀，目前意識清楚，聽得
    懂別人說話，但是無法表達，也無法張閉眼，迄今均不見起
    色，不能處理自己生活事務，且精神狀況已達不能為意思表
    示，為此聲請對其為監護之宣告，由聲請人擔任監護人，並
    指定相對人之長子吳翰杰（男、七十年二月九日生、國民
    身分證統一編號：Ｚ000000000號）為會同開具財
    產清冊之人等語。
二、按對於因精神障礙或其他心智缺陷，致不能為意思表示或受
    意思表示，或不能辨識其意思表示之效果者，法院得因本人
    、配偶、四親等內之親屬、最近一年有同居事實之其他親屬
    、檢察官、主管機關或社會福利機構之聲請，為監護之宣告
    。受監護宣告之人應置監護人。法院為監護之宣告時，應依
    職權就配偶、四親等內之親屬、最近一年有同居事實之其他
    親屬、主管機關、社會福利機構或其他適當之人選定一人或
    數人為監護人，並同時指定會同開具財產清冊之人。法院選
    定監護人時，應依受監護宣告之人之最佳利益，優先考量受
    監護宣告之人之意見，審酌一切情狀，並注意下列事項：(
    一)受監護宣告之人之身心狀態與生活及財產狀況。(二)受
    監護宣告之人與其配偶、子女或其他共同生活之人間之情感
    狀況。(三)監護人之職業、經歷、意見及其與受監護宣告之
    人之利害關係。(四)法人為監護人時，其事業之種類與內容
    ，法人及其代表人與受監護宣告之人之利害關係，民法第十
    四條第一項、第一千一百十條、第一千一百十一條第一項、
    第一千一百十一條之一分別定有明文。
三、經查：
  (一)聲請人主張之事實，業據提出戶籍謄本、中華民國身心障
      礙手冊、診斷證明書在卷可憑。是聲請人既為相對人之配
      偶，依法自得聲請對相對人為監護之宣告。本院於鑑定人
      即中國醫藥大學附設醫院黃介良醫師前訊問相對人姓名、
      年籍、住所、與聲請人之關係等問題，相對人均無反應。
      嗣經鑑定醫師再為進一步之診斷，其鑑定結果認：相對人
      目前需使用呼吸器、胃管維持生命，九十四年間診斷有神
      經元疾病（即漸凍症），逐漸無法表達意思，併有糖尿病
      、高血壓，無法判斷相對人目前對外界有反應，無法為自
      己利害得失為意思表示，認知、理解能力嚴重缺損，無法
      處理自己的財產，短期內無回復之可能性，其因器質性精
      神疾患，不能為意思表示或受意思表示，依其精神障礙之
      程度，可為監護宣告等語，此有本院一○○年十二月一日
      家事法庭監護宣告訊問筆錄附卷可稽。綜上所述，本院審
      酌上開勘驗結果及鑑定醫師所為之鑑定意見，認相對人因
      精神障礙，致不能為意思表示或受意思表示，亦不能辨識
      其意思表示效果，故聲請人聲請對相對人為監護之宣告，
      為有理由，應予准許。
  (二)又聲請人、吳顯光及吳翰杰分別為相對人之配偶、長子等
      情，有聲請人提出之戶籍謄本在卷可憑，聲請人同意擔任
      監護人，吳翰杰則提出書面同意擔任會同開具財產清冊之
      人，有本院訊問筆錄及同意書在卷可憑。再聲請人與相對
      人之長子吳翰杰、次子吳佑杰、其他親屬彭雅芬、蘇怡樺
      於一○○年十一月六日曾召開會議，共同推舉吳顯光為監
      護人、吳翰杰為會同開具財產清冊之人等情，亦有親屬會
      議團體推定監護人、會同開具財產清冊之人說明書在卷可
      憑。是吳顯光及吳翰杰既獲相對人其他親屬之信賴，本院
      審酌上開事證，選定吳顯光為相對人之監護人，及由吳翰
      杰擔任相對人之會同開具財產清冊之人，最能符合受監護
      宣告之人之最佳利益，爰依上揭規定，選定吳顯光為受監
      護宣告之人之監護人，並指定吳翰杰為會同開具財產清冊
      之人。
  (三)末按民法第一千一百十三條準用同法第一千零九十九條、
      第一千一百零九條之規定，監護開始時，監護人對於受監
      護人之財產，應依規定會同法院指定會同開具財產清冊之
      人，於二個月內開具財產清冊，並陳報法院；監護人於執
      行監護職務時，因故意或過失，致生損害於受監護人者，
      應負賠償之責。基上，監護人吳顯光於本裁定確定後，應
      會同如主文第三項所示之法院指定人吳翰杰，於二個月內
      開具財產清冊，並陳報法院，併此敘明。
四、依民事訴訟法第六百零八條第一項，裁定如主文。
中    華    民    國   100    年    12    月    7     日
                  家事法庭    法  官  林純如
如不服本裁定關於選定監護人及指定會同開具財產清冊之人等部
分，應於送達後十日內向本院提出抗告狀，並繳納抗告費新臺幣
一千元；其餘關於宣告監護之部分，不得抗告。
中    華    民    國   100    年    12    月    7     日
                                書記官  王麗麗